臺灣板橋地方法院刑事判決　　　　　　　94年度金訴字第2 號
公　訴　人　臺灣板橋地方法院檢察署檢察官
被　　　告　甲○○
　　　　　　　　　　（另案於臺灣高雄第二監獄執行中）
　　　　　　乙○○
　　　　　　丙○○
　　　　　　　　　　（另案於臺灣臺北監獄執行中）
　　　　　　戊○○
　　　　　　庚○○
　　　　　　辛○○
　　　　　　壬○○
　　　　　　癸○○
　　　　　　子○○
　　　　　　　　　　（另案於臺灣臺北監獄臺北分監執行中）
　　　　　　丑○○
　　　　　　寅　○
　　　　　　卯○○
上列被告因偽造文書等案件，由檢察官提起公訴（91年度偵字第
15553 號、92年度偵字第3035號、第6921號），經本院合議庭裁
定由受命法官獨任進行簡式審判程序，判決如下：
    主  文
甲○○共同行使偽造私文書，足以生損害於他人，處有期徒刑
月，如易科罰金，以佰元折算壹日，如附表編號一所示偽造之
印文及印章，均沒收。
乙○○共同行使偽造私文書，足以生損害於他人，累犯，處有期
徒刑肆月，如易科罰金，以佰元折算壹日，如附表編號二所示
偽造之印文及印章，均沒收。
丙○○共同行使偽造私文書，足以生損害於他人，累犯，處有期
徒刑肆月，如易科罰金，以佰元折算壹日，如附表編號三所示
偽造之印文及印章，均沒收。
戊○○共同行使偽造私文書，足以生損害於他人，處有期徒刑
月，如易科罰金，以佰元折算壹日，如附表編號四所示偽造之
印文及印章，均沒收。
庚○○共同行使偽造私文書，足以生損害於他人，處有期徒刑
月，如易科罰金，以佰元折算壹日，如附表編號五所示偽造之
印文及印章，均沒收。
辛○○共同行使偽造私文書，足以生損害於他人，處有期徒刑
月，如易科罰金，以佰元折算壹日，如附表編號六所示偽造之
印文及印章，均沒收。
壬○○共同行使偽造私文書，足以生損害於他人，處有期徒刑
月，如易科罰金，以佰元折算壹日；緩刑貳年。如附表編號七
所示偽造之印文及印章、均沒收。
癸○○共同行使偽造私文書，足以生損害於他人，處有期徒刑
月，如易科罰金，以佰元折算壹日，如附表編號八所示偽造之
印文及印章、均沒收。
子○○共同行使偽造私文書，足以生損害於他人，處有期徒刑
月，如易科罰金，以佰元折算壹日，如附表編號九所示偽造之
印文及印章，均沒收。
丑○○共同行使偽造私文書，足以生損害於他人，處有期徒刑
月，如易科罰金，以佰元折算壹日；緩刑貳年。如附表編號十
所示偽造之印文及印章，均沒收。
寅○共同行使偽造私文書，足以生損害於他人，處有期徒刑月
，如易科罰金，以佰元折算壹日，如附表編號十一所示偽造之
印文及印章，均沒收。
卯○○共同行使偽造私文書，足以生損害於他人，處有期徒刑
月，如易科罰金，以佰元折算壹日，如附表編號十二所示偽造
之印文及印章，均沒收。
    事  實
一、甲○○（有賭博、違反肅清煙毒條例、麻醉藥品管理條例、
    毒品危害防制條例及侵占等前科，惟均不致使本案犯行構成
    累犯）、乙○○（曾因妨害風化案件，於民國〈下同〉86年
    5 月12日，經本院以86年度易字第3251號刑事判決判處有期
    徒刑6 月，86年8 月14日，經臺灣高等法院以86年度上訴字
    第2792號刑事判決駁回上訴，嗣於86年11月13日，經最高法
    院以86年度台上字第6604號刑事判決駁回上訴而告確定，刑
    期起算日期為86年12月22日，指揮書原載執行完畢日期為87
    年6 月21日，於87年6 月18日因縮短刑期執行完畢出監）、
    丙○○（曾因妨害風化案件，於85年11月30日，經臺灣臺北
    地方法院以85年度訴字第1359號刑事判決判處有期徒刑5 月
    ，緩刑4 年，於86年4 月22日，經臺灣高等法院以86年度上
    訴字第1066號刑事判決撤銷原審判決，改為判處有期徒刑5
    月確定，刑期起算日期為86年10月19日，指揮書執行完畢日
    期為87年3 月18日）、戊○○（有偽造文書前科，惟不致使
    本案犯行構成累犯）、庚○○（有違反票據法前科，惟不致
    使本案犯行構成累犯）、辛○○、壬○○、癸○○（有違反
    懲治盜匪條例前科，惟不致使本案犯行構成累犯）、子○○
    （有竊盜、贓物、偽造文書、違反槍砲彈藥刀械管制條例等
    前科，惟均不致使本案犯行構成累犯）、丑○○（有賭博前
    科，惟不致使本案犯行構成累犯）、寅○（有傷害、賭博等
    前科，惟均不致使本案犯行構成累犯）、卯○○（有妨害公
    務、過失傷害等前科，惟均不致使本案犯行構成累犯）均明
    知自己欠缺償款能力，且依其現行工作難以通過銀行貸款徵
    信，渠等於88年間，竟各與真實姓名不詳之人共同基於行使
    偽造私文書、行使偽造特種文書及意圖為自己不法之所有之
    犯意聯絡，由該等真實姓名不詳之人提供偽造之如附表所示
    之各類所得扣繳暨免扣繳憑單（私文書）、在職證明（特種
    文書），渠等亦於貸款申請書上偽載任職單位及職稱，而持
    之向中華商業銀行股份有限公司（下簡稱中華銀行）板橋分
    行（位於臺北縣板橋市○○路198 號）行使，而足以生損害
    於中華銀行板橋分行及如附表所示之公司及個人，且致中華
    銀行板橋分行陷於錯誤而貸予款項（時間、金額均詳如附表
    所示）。嗣因渠等均未能按期償還借款而經查知上情。
二、案經中華銀行訴由法務部調查局臺北縣調查站移送臺灣板橋
    地方法院檢察署檢察官偵查起訴。
    理  由
一、按依刑事訴訟法第284 條之1 之規定，除簡式審判程序及簡
    易程序案件外，第一審應行合議審判，復依同法第273 條之
　　1 第1 項之規定，除被告所犯為死刑、無期徒刑、最輕本刑
　　為三年以上有期徒刑之罪或高等法院管轄第一審案件者外，
　　於第一次審判期日前之準備程序進行中，被告先就被訴事實
    為有罪之陳述時，審判長得告知被告簡式審判程序之旨，並
    聽取當事人、代理人、辯護人及輔佐人之意見後，裁定進行
    簡式審判程序。查被告甲○○、乙○○、丙○○、戊○○、
    庚○○、辛○○、壬○○、癸○○、子○○、丑○○、寅○
    、卯○○所犯係死刑、無期徒刑、最輕本刑為三年以上有期
    徒刑以外之罪，其於準備程序中就被訴事實為有罪之陳述，
    經法官告知簡式審判程序之旨，並聽取公訴人、被告之意見
    後，業經本院合議庭依上開規定裁定由受命法官獨任進行簡
    式審判程序，合先敘明。
二、訊據被告甲○○、乙○○、丙○○、戊○○、庚○○、辛○○、壬○○、癸○○、子○○、丑○○、寅○、卯○○均坦
    承前開犯罪，核與告訴人中華銀行之指訴相符，復有貸款申
    請書、在職證明、各類所得扣繳暨免扣繳憑單、所得及撥款
    資料在卷足憑。從而，本案事證已臻明確，被告犯行洵堪認
    定，自應依法論科。
三、查各類所得扣繳暨免扣繳憑單足以表示扣繳單位給付所得人
    總額、扣繳稅額及給付淨額，若無制作權而捏造他人名義制
    作，則屬偽造私文書，又在職證明應係關於服務或其他相類
    之證書，是核被告甲○○、乙○○、丙○○、戊○○、庚○○、辛○○、壬○○、癸○○、子○○、丑○○、寅○、卯
    ○○所為，均係犯刑法第216 條、第210 條、第212 條之行
    使偽造私文書罪、行使偽造特種文書罪、刑法第339 條第1
    項之詐欺取財罪。渠等偽造印文為偽造私文書、偽造特種文
    書之部分行為，又偽造私文書、偽造特種文書之低度行為各
    為行使之高度行為所吸收而均不另論罪。被告所為上開犯行
    ，各與真實姓名不詳之人有犯意聯絡及行為分擔，應論以共
    同正犯。被告一行為觸犯行使偽造私文書、行使偽造特種文
    書之二罪間，有想像競合犯之裁判上一罪關係，應依刑法第
    55 條 之規定，從一重之行使偽造私文書罪論處。又被告所
    犯行使偽造私文書及詐欺取財之二罪間，有方法、結果，手
    段、目的之牽連關係，應依刑法第55條之規定，從一重之行
    使偽造私文書論罪。查被告乙○○曾因妨害風化案件，於86
    年5 月12日，經本院以86年度易字第3251號刑事判決判處有
    期徒刑6 月，86年8 月14日，經臺灣高等法院以86年度上訴
    字第27 92 號刑事判決駁回上訴，嗣於86年11月13日，經最
    高法院以86年度台上字第6604號刑事判決駁回上訴而告確定
    ，刑期起算日期為86年12月22日，指揮書原載執行完畢日期
    為87 年6月21日，於87年6 月18日因縮短刑期執行完畢出監
    ，被告丙○○曾因妨害風化案件，於85年11月30日，經臺灣
    臺北地方法院以85年度訴字第1359號刑事判決判處有期徒刑
    5 月，緩刑4 年，於86年4 月22日，經臺灣高等法院以86年
    度上訴字第1066號刑事判決撤銷原審判決，改為判處有期徒
    刑5 月確定，刑期起算日期為86年10月19日，指揮書執行完
    畢日期為87年3 月18日，此有臺灣高等法院被告前案紀錄表
    在卷可稽，被告乙○○、丙○○於5 年內再犯有期徒刑以上
    本案之罪，均應依刑法第47條之規定論以累犯，並依法加重
    其刑。爰審酌被告甲○○、乙○○、丙○○、戊○○、庚○○、辛○○、壬○○、癸○○、子○○、丑○○、寅○、卯
    ○○之犯罪動機、目的、手段、品行、智識程度、所生危害
    及犯罪後之態度（被告丑○○、壬○○業已清償貸款，有債
    務清償證明書、本院辦理刑事案件電話查詢登記表附卷足憑
    ）等一切情狀，各量處如主文所示之刑，並均諭知如易科罰
    金之折算標準（被告所犯行使偽造私文書罪，其法定最重本
    刑為5 年以下有期徒刑，依行為時之刑法第41條之規定，原
    不得易科罰金，惟其行為後之刑法第41條業於90年1 月10日
    修正公布，於同年月12日生效，而修正後之刑法第41條第1
    項係規定：「犯最重本刑為五年以下有期徒刑之刑之罪，而
    受六個月以下有期徒刑或拘役之宣告，因身體、教育、職業
    、家庭之關係或其他正當事由，執行顯有困難者，得以一元
    以上三元以下折算一日，易科罰金。但確因不執行所宣告之
    刑，難收矯正之效，或難以維持法秩序者，不在此限。」，
    修正後之刑法第41條第1 項之規定，將原得易科罰金者之範
    圍，由僅限於犯最重本刑為3 年以下有期徒刑之罪擴大至犯
    最重本刑為5 年以下有期徒刑之罪，二相比較，修正前即行
    為時之規定，尚非有利於行為人，是自應依刑法第2 條第1
    項前段之規定，適用裁判時之法律即修正後刑法第41條第1
    項前段之規定，而對被告所宣告之刑諭知如易科罰金之折算
    標準），以資懲儆。查被告壬○○未曾受有期徒刑以上刑之
    宣告（雖曾因竊盜案件，於82年2 月17日，經臺灣臺北地方
    法院以82年度易字第9673號刑事判決判處有期徒刑4 月，緩
    刑3 年確定〈82年10月26日執行分案〉，緩刑期滿，而緩刑
    之宣告未經撤銷，其刑之宣告失其效力），另被告丑○○雖
    曾因賭博案件，於87年12月2 日，經本院以87年度易字第48
    50號刑事判決判處有期徒刑6 月，88年1 月23日判決確定，
    88年2 月23日因易科罰金執行完畢〈本案犯罪後始執行完畢
    〉，於執行完畢後5 年以內未曾受有期徒刑以上刑之宣告，
    此有臺灣高等法院被告前案紀錄表在卷足憑，本院認被告壬○○、丑○○受此偵、審訴訟程序及刑之宣告等教訓，當益
    知警惕，應無再犯之虞，且業已償還貸款，故所宣告之刑以
    暫不執行為適當，爰併均宣告緩刑2 年，以啟自新，以勵來
    茲。
四、如附表所示偽造之在職證明、各類所得扣繳暨免扣繳憑單（
    雖未扣案，但均未能證明業已滅失），已持交行使而非屬被
    告或其共同正犯所有之物，復非屬違禁物，但其內偽造之印
    文及用以蓋用印文之印章，仍均應依刑法第219 條之規定宣
    告沒收。
據上論斷，應依刑事訴訟法第273 條之1 第1 項、第299 條第1
項前段，刑法第2 條第1 項前段、第28條、第216 條、第210 條
、第212 條、第339 條第1 項、第55條、第47條、第74條第1 款
、第2 款、第219 條、修正後刑法第41條第1 項前段，罰金罰鍰
提高標準條例第1 條前段、第2 條，判決如主文。
本案經檢察官蘇揚旭到庭執行職務。
中　　華　　民　　國　　94　　年　　11　　月　22      日
                  刑事第十六庭  法  官  陳鴻清
以上正本證明與原本無異。
如不服本判決，應於判決送達後10日內，向本院提出上訴狀。
                                書記官  林蔚然
中　　華　　民　　國　　94　　年　　  　　月　        日
附錄本案論罪科刑法條全文：
刑法第210 條：
偽造、變造私文書，足以生損害於公眾或他人者，處五年以下有
期徒刑。
刑法第212 條：
偽造、變造護照、旅券、免許證、特許證及關於品行、能力服務
或其他相類之證書、介紹書，足以生損害於公眾或他人者，處一
年以下有期徒刑、拘役或三百元以下罰金。
刑法第216 條：
行使第二百十條至第二百十五條之文書者，依偽造、變造文書或
登載不實事項或使登載不實事項之規定處斷。
刑法第339 條：
意圖為自己或第三人不法之所有，以詐術使人將本人或第三人之
物交付者，處五年以下有期徒刑、拘役或科或併科一千元以下罰
金。
以前項方法得財產上不法之利益或使第三人得之者，亦同。
前二項之未遂犯罰之。
附表：
┌──┬───┬────┬─────┬──────────────┐
│編號│姓名  │貸款日期│貸款金額  │偽造之印章（印文）及偽造之文│
│    │      ├────┤          │書                          │
│    │      │撥款日期│          │                            │
├──┼───┼────┼─────┼──────────────┤
│ 一 │甲○○│88.07.28│600,000 元│一、各類所得扣繳暨免扣繳憑單│
│    │      │88.08.02│          │    壹紙（扣繳義務人：六昱企│
│　　│　　　│　　　　│　　　　　│　　業有限公司，李隆盛）。　│
│    │      │        │          │二、在職證明壹紙（內有「六昱│
│    │      │        │          │    企業有限公司」、「李隆盛│
│    │      │        │          │    」之印文各壹枚）。      │
├──┼───┼────┼─────┼──────────────┤
│ 二 │乙○○│88.09.30│800,000 元│一、各類所得扣繳暨免扣繳憑單│
│    │      │88.10.01│          │    壹紙（內有「大三鴻國際貨│
│　　│　　　│　　　　│　　　　　│    櫃股份有限公司」、「林宏│
│    │      │        │          │    吉」之印文各壹枚）。    │
│    │      │        │          │二、在職證明壹紙（內有「大三│
│    │      │        │          │    鴻國際貨櫃股份有限公司」│
│    │      │        │          │    、「林宏吉」之印文各壹枚│
│    │      │        │          │    ）。                    │
├──┼───┼────┼─────┼──────────────┤
│ 三 │丙○○│88.05.15│600,000 元│一、各類所得扣繳暨免扣繳憑單│
│    │      │88.05.21│          │    壹紙（扣繳義務人：元敦有│
│　　│　　　│　　　　│　　　　　│　　限公司，潘美雪）。　    │
│    │      │        │          │二、在職證明壹紙（內有「元敦│
│    │      │        │          │    有限公司」、「潘美雪」之│
│    │      │        │          │    印文各壹枚）。          │
├──┼───┼────┼─────┼──────────────┤
│ 四 │戊○○│88.07.06│600,000 元│一、各類所得扣繳暨免扣繳憑單│
│    │      │88.07.09│          │    壹紙（扣繳義務人：派基科│
│　　│　　　│　　　　│　　　　　│　　技股份有限公司，吳俊國）│
│    │      │        │          │    。                      │
│    │      │        │          │二、在職證明壹紙（內有「派基│
│    │      │        │          │    科技股份有限公司」、「吳│
│    │      │        │          │    俊國」之印文各壹枚）。  │
├──┼───┼────┼─────┼──────────────┤
│ 五 │庚○○│88.07.13│600,000 元│一、各類所得扣繳暨免扣繳憑單│
│    │      │88.07.15│          │    壹紙（扣繳義務人：豪香食│
│　　│　　　│　　　　│　　　　　│　　品實業有限公司，危彥豪）│
│    │      │        │          │    。                      │
│    │      │        │          │二、在職證明壹紙（內有「豪香│
│    │      │        │          │    食品實業有限公司」、「危│
│    │      │        │          │    彥豪」之印文各壹枚）。  │
├──┼───┼────┼─────┼──────────────┤
│ 六 │辛○○│88.07.20│500,000 元│一、各類所得扣繳暨免扣繳憑單│
│    │      │88.08.03│          │    壹紙（扣繳義務人：盷德興│
│　　│　　　│　　　　│　　　　　│　　業有限公司，陳振彬）。　│
│    │      │        │          │二、在職證明壹紙（內有「盷德│
│    │      │        │          │    興業有限公司」、「陳振彬│
│    │      │        │          │    」之印文各壹枚）。      │
├──┼───┼────┼─────┼──────────────┤
│ 七 │壬○○│88.06.25│600,000 元│一、各類所得扣繳暨免扣繳憑單│
│    │      │88.06.29│          │    壹紙（扣繳義務人：亞蜜通│
│　　│　　　│　　　　│　　　　　│　　信有限公司，林秋碧）。　│
│    │      │        │          │二、在職證明壹紙（內有「亞蜜│
│    │      │        │          │    通信有限公司」、「林秋碧│
│    │      │        │          │    」之印文各壹枚）。      │
├──┼───┼────┼─────┼──────────────┤
│ 八 │癸○○│88.06.22│600,000 元│一、各類所得扣繳暨免扣繳憑單│
│    │      │88.06.23│          │    壹紙（扣繳義務人：斌記企│
│　　│　　　│　　　　│　　　　　│　　業有限公司，廖文丞）。　│
│    │      │        │          │二、在職證明壹紙（內有「斌記│
│    │      │        │          │    企業有限公司」、「廖文丞│
│    │      │        │          │    」之印文各壹枚）。      │
├──┼───┼────┼─────┼──────────────┤
│ 九 │子○○│88.06.15│600,000 元│一、各類所得扣繳暨免扣繳憑單│
│    │      │88.06.17│          │    壹紙（扣繳義務人：汎亞小│
│　　│　　　│　　　　│　　　　　│　　客車租賃有限公司，丁○○│
│    │      │        │          │    ）。                    │
│    │      │        │          │二、在職證明壹紙（內有「汎亞│
│    │      │        │          │    小客車租賃有限公司」、「│
│    │      │        │          │    丁○○」之印文各壹枚）。│
├──┼───┼────┼─────┼──────────────┤
│ 十 │丑○○│88.02.04│600,000 元│一、各類所得扣繳暨免扣繳憑單│
│    │      │88.02.09│          │    壹紙（扣繳義務人：羿川國│
│　　│　　　│　　　　│　　　　　│　　際開發有限公司，己○○）│
│    │      │        │          │   。                       │
│    │      │        │          │二、在職證明壹紙（內有「羿川│
│    │      │        │          │    國際開發有限公司」、「林│
│    │      │        │          │    世川」之印文各壹枚）。  │
├──┼───┼────┼─────┼──────────────┤
│十一│寅○  │88.07.15│450,000 元│一、各類所得扣繳暨免扣繳憑單│
│    │      │88.07.30│          │    壹紙（扣繳義務人：錦澔有│
│　　│　　　│　　　　│　　　　　│　　限公司，陳榮德）。　    │
│    │      │        │          │二、在職證明壹紙（內有「錦澔│
│    │      │        │          │    有限公司」、「陳榮德」之│
│    │      │        │          │    印文各壹枚）。          │
├──┼───┼────┼─────┼──────────────┤
│十二│卯○○│88.01.28│790,000 元│一、各類所得扣繳暨免扣繳憑單│
│    │      │88.02.04│          │    貳紙（內有「弘耀企業社」│
│　　│　　　│　　　　│　　　　　│    、「王瓊娟」之印文各壹枚│
│    │      │        │          │    及「加恒電子股份有限公司│
│    │      │        │          │    」、「吳文能」之印文各壹│
│    │      │        │          │    枚）。    　            │
│    │      │        │          │二、在職證明壹紙（內有「弘耀│
│    │      │        │          │    企業社」、「王瓊娟」之印│
│    │      │        │          │    文各壹枚）。            │
└──┴───┴────┴─────┴──────────────┘
